【裁判字號】    89,易,68
【裁判日期】    890407
【裁判案由】    過失傷害
【裁判全文】
臺灣雲林地方法院刑事判決
    公  訴  人  臺灣雲林地方法院檢察署檢察官
    被      告  丙○○
    選任辯護人  葉榮棠律師
右列被告因過失傷害案件，經檢察官提起公訴（八十八年度調偵字第三三號），本院
判決如左：
    主  文
丙○○從事業務之人，因業務上之過失傷害人致重傷，處有期徒刑陸月，如易科罰金
，以參佰元折算壹日。
    事  實
一、丙○○係「立福工程設計」之負責人，向宏親工程開發有限公司（以下簡稱宏親
    工程）承包雲林縣麥寮鄉台塑六輕工業區ＦＰ電廠控制室工程乾式裝修之輕隔間
    工程，負責工地現場之施工及監督，為執行業務之人，於民國（下同）八十七年
    十二月十四日僱用張恒禎在右開工地從事架設輕隔間之工作，丙○○明知右開工
    地二樓樓板有松暉營造股份有限公司（以下簡稱松暉營造）在興建電廠控制室時
    所預留作為水電配管用之孔洞，原應注意依勞工安全衛生法之規定，雇主對於勞
    工就業場所中之地板應妥為規劃，並採取必要之措施，且依當時情形，並無不能
    注意之情事，竟疏未將施工現場二樓樓板未經封蓋、及曾經封蓋但被撬開之孔洞
    全部予以封蓋，當張恒禎於八十七年十二月十四日下午十六時五十分許，在右開
    工地二樓將輕隔間用之泡棉攤開在地板上裁剪時，因倒退不慎踩到二樓左側牆邊
    樓板之孔洞，致張恒禎之腿部陷落孔洞中，因而使張恒禎之左腰撞及孔洞邊緣造
    成其左腎破裂而切除之重傷害。
二、案經張恒禎訴由臺灣雲林地方法院檢察署檢察官偵查起訴。
    理  由
一、訊據被告丙○○固坦承告訴人張恒禎於右揭時地施工時不慎踩到二樓左側牆邊樓
    板之孔洞，致告訴人張恒禎之腿部陷落，因而使其左腰撞及孔洞邊緣造成其左腎
    破裂而切除之重傷害職業災害之事實不諱，惟矢口否認有何過失重傷害罪責，辯
    稱：乙○○之雇主為松暉營造（因：1.本件定作人麥寮汽電股份有限公司之訂約
    對象為松暉營造。2.被告丙○○與告訴人張恒禎之入廠證均係以松暉營造名義申
    請，工人一定要上過工安課並經考試取得證明。3.雇主意外責任險由松暉營造投
    保。4.松暉營造於調解會現場亦當場稱其為雇主，願負起損害賠償責任。），且
    因現場之孔洞係松暉營造所預留，故松暉營造需負責以木板加蓋，以防止危害之
    發生，伊已善盡注意義務，應無過失責任（因：1.被告丙○○有交代所有工人，
    包括告訴人張恒禎在內，要注意孔洞，且告訴人張恒禎工作前均需上過工安課，
    若告訴人張恒禎稍加注意即可避免危害之發生。2.告訴人張恒禎對事故當時之工
    作地點係在中間隔間之中段並無異議，則其所稱跌落之孔洞為左上角第一孔洞即
    有不實，蓋告訴人張恒禎當時係在裁剪泡綿，應由中間直拉始符工作簡化原則，
    不可能斜拉至左上方之位置。依此，告訴人張恒禎跌落之孔洞尺寸應為四０×四
    ０公分，成人不可能從該孔洞跌落到一樓，只須稍加注意即可避免危險之發生。
    3.按裁剪泡綿一般均以一塊所需之尺寸攤開裁取，以此大小再陸續剪裁，大小即
    可一致，不必一一以尺丈量，省時省工，絕無將整塊海綿均拉開裁剪浪費工時之
    理，告訴人張恒禎亦稱被告丙○○未指示將整塊海綿全部攤開裁剪，而工作地點
    距左排坑洞在七公尺以上，如告訴人張恒禎不違反一般工作成規，即不致發生事
    故。4.被告丙○○於上工前即有巡視工作環境，並無未加蓋之坑洞，始開始工作
    ，已盡其注意義務，本件意外已超乎一般人之注意範圍，被告丙○○應無過失責
    任）云云。經查：
    (1)右揭事實，業據告訴人乙○○指訴歷歷，且其因發生本件職業災害，致其左腎
      破裂而切除之重傷害，此有財團法人天主教若瑟醫院診斷證明書一紙附卷可稽
      ；
    (2)被告丙○○於八十九年二月十一日本院調查時供稱：是宏親工程叫伊過去替松
      暉營造做工，伊才叫乙○○到六輕去替松暉營造做工，乙○○的薪水是伊發給
      他的，是伊指揮監督乙○○工作，松暉營造或宏親工程負責人甲○○對乙○○
      之工作無監督指揮之權，因為乙○○是伊叫去的，所以都是由伊在監督指揮，
      雖告訴人乙○○之入廠證係由松暉營造申請，卻係被告丙○○拿告訴人乙○○
      之身分證去申請，且由被告丙○○保管持有，且據證人甲○○證稱：須有與六
      輕簽約之廠商才可申請入廠證，故六輕的承包商轉包下去的下包及工人的入廠
      證均應以原與六輕簽約的廠商名義辦入廠證等語，雖雇主意外責任險係由松暉
      營造投保，然證人甲○○證稱：雇主意外責任險僅能由與六輕簽約之廠商來投
      保等語，不得以此認定松暉營造係告訴人乙○○之雇主。故被告丙○○應為告
      訴人乙○○之雇主，合先敘明；
    (3)雖右開工地二樓樓板之孔洞，係松暉營造預留作為水電配管用之孔洞，於施作
      乾式裝修前為了安全，應由松暉營造用木板封蓋孔洞，然松暉營造總經理簡智
      明證稱：松暉營造興建右開ＦＰ電廠控制室時，因有預留作為水電配管用之孔
      洞，故松暉營造將乾式裝修部分轉包予宏親工程時，松暉營造有用木板封蓋孔
      洞，但交給宏親工程後到發生本件意外時之情形，松暉營造不清楚等語，足見
      松暉營造應有善盡防止危險發生之注意義務，然松暉營造將乾式裝修部分轉包
      予宏親工程後，原封蓋孔洞用之木板因不詳原因被撬開，尚不得將本件防止危
      險發生之注意義務歸責於松暉營造；
    (4)復按雇主對於勞工就業場所中之地板應妥為規劃，並採取必要之措施，勞工安
      全衛生法第五條第二項定有明文。被告丙○○與告訴人乙○○就告訴人乙○○
      究係從右開工地二樓樓板之哪個孔洞跌落，雖所述不一，姑且不論何人所述為
      真，然右開工地二樓樓板上確有告訴人乙○○跌落之孔洞未經封蓋、或曾經封
      蓋但被撬開，應可認定，依照上開規定，被告丙○○自應對於勞工就業場所中
      之地板應妥為規劃，並採取必要之措施，於施工前應先巡視施工現場，將二樓
      樓板之孔洞全部予以封蓋；
    (5)告訴人乙○○於偵查中雖陳稱：丙○○有交代伊要注意孔洞等語，然因於施工
      前應先巡視施工現場，並將二樓樓板之孔洞全部予以封蓋，係被告丙○○之責
      任，被告丙○○豈可僅以口頭上交代告訴人乙○○要注意孔洞，即可免除被告
      丙○○之注意義務。又被告丙○○既會交代告訴人乙○○要注意孔洞，足見告
      訴人乙○○在施工時，被告丙○○應知現場仍有未經封蓋、或曾經封蓋但被撬
      開之孔洞（若被告丙○○於施工前曾先巡視施工現場，確定孔洞均經封蓋，安
      全無虞，則被告丙○○即無交代告訴人乙○○要注意孔洞之必要），然被告丙○○於施工前卻未將二樓樓板之孔洞（包括右開告訴人乙○○所跌落之孔洞）
      全部予以封蓋，豈能謂無過失；
    (6)不論右開告訴人乙○○所跌落之孔洞大小，一般成年人之身體是否可能跌落至
      一樓，然如前述，該孔洞終究會讓告訴人乙○○之腿部陷落導致其左腰撞及孔
      洞邊緣造成其左腎破裂，被告丙○○仍須負責將該孔洞予以封蓋，不能主張一
      般成人之身體不可能從該孔洞跌落至一樓即可免責，且縱然告訴人乙○○稍加
      注意即可避免危險之發生，卻因倒退不慎踩到二樓樓板之孔洞，然因被告丙○○封蓋孔洞之注意義務依然存在，不得因告訴人乙○○亦與有過失而主張免除
      過失之責；
    (7)告訴人乙○○指稱：因之前伊看見別的師傅都是將輕隔間用之泡棉攤開在地板
      上裁剪，伊和丙○○之弟饒瑞堂才會照著這麼做等語，而證人饒瑞堂亦同此證
      述，縱被告丙○○未指示全部攤開裁剪，然因施作輕隔間之工作地點距左排孔
      洞（即告訴人乙○○所跌落孔洞之位置）僅有七‧二公尺，縱告訴人張恒禎與
      饒瑞堂裁剪泡棉之方式違反一般工作成規，但告訴人乙○○所跌落孔洞之位置
      既係在其工作區域不遠處，則被告丙○○自應對於勞工就業場所中之地板應妥
      為規劃，並採取必要之措施；
    綜上所述，被告丙○○所辯，顯係事後卸責之詞，不足採信。
二、按雇主對於勞工就業場所中之地板應妥為規劃，並採取必要之措施，勞工安全衛
    生法第五條第二項定有明文。被告丙○○係僱主，於右揭時地施工、監督，原應
    注意對於勞工就業場所中之地板應妥為規劃，並採取必要之措施以防止勞工職業
    災害之發生，依當時情形復無何不能注意之情事，竟疏未注意上開規定將施工現
    場二樓樓板之孔洞全部予以封蓋，致告訴人乙○○受有左腎破裂而切除之職業災
    害，顯有過失，且其過失與告訴人乙○○之受重傷間有相當之因果關係。本件事
    證明確，被告丙○○之犯行洵堪認定。
三、核被告丙○○所為，係犯刑法第二百八十四條第二項後段之業務過失致重傷罪。
    公訴人雖認被告丙○○係犯刑法第二百八十四條第二項前段之業務上過失傷害罪
    ，然因被告丙○○未對於勞工就業場所中之地板妥為規劃，並採取必要之措施，
    致告訴人乙○○之左腎破裂而切除，顯受有身體或健康重大不治或難治之傷害，
    故被告丙○○應係犯刑法第二百八十四條第二項後段之業務過失致重傷罪，然因
    公訴人所起訴之犯罪事實，與本院所認定之犯罪事實，基本社會事實同一，起訴
    法條應予變更。爰審酌被告丙○○犯罪之動機、目的、手段、品行、智識程度、
    犯後矯飾犯行毫無悔意、告訴人乙○○所受危害及其亦與有過失等一切情狀，量
    處如主文所示之刑，併諭知易科罰金之折算標準，以資懲儆。
據上論斷，應依刑事訴訟法第二百九十九條第一項前段、第三百條，刑法第二百八十
四條第二項後段、第四十一條，罰金罰鍰提高標準條例第一條前段、第二條，判決如
主文。
本案經檢察官蔣得龍到庭執行職務。
中      華      民      國      八十九      年      四    月      七    日
                                         臺灣雲林地方法院刑事第二庭
                                             法  官  倪  彰  鴻
右正本證明與原本無異。
如不服本判決，應於判決送達後十日內向本院提出上訴狀( 應附繕本 )。
                                             書記官  吳  丕  顯
中      華      民      國      八十九      年      四    月      七    日
刑法第二百八十四條
因過失傷害人者，處六月以下有期徒刑、拘役或五百元以下罰金，致重傷者，處一年
以下有期徒刑、拘役或五百元以下罰金。
從事業務之人，因業務上之過失傷人害者，處一年以下有期徒刑、拘役或一千元以下
罰金，致重傷者，處三年以下有期徒刑、拘役或二千元以下罰金。


司法院資訊處製作；財團法人民間司法改革基金會備份。
